最高法院民事裁定　　　　　　　　　 110年度台抗字第1227號
再 抗告 人　日隆興業有限公司
法定代理人　張哲聲
訴訟代理人　王乃民律師
　　　　　　辜倩筠律師
上列再抗告人因與相對人臺中市停車管理處間請求履行契約等（
核定訴訟標的價額）事件，對於中華民國110年8月19日臺灣高等
法院臺中分院裁定（110年度抗字第338號），提起再抗告，本院
裁定如下：
    主  文
原裁定廢棄，應由臺灣高等法院臺中分院更為裁定。
    理  由
本件再抗告人之法定代理人已於民國110年7月22日變更為張哲
  聲，相對人之法定代理人亦於同年9 月13日變更為陳瑞成，均
  經其等具狀聲明承受訴訟，有經濟部商工登記公示資料查詢服
  務及相對人網頁資料可稽，核無不合，先予敘明。
次查再抗告人以相對人為被告，依兩造間簽立臺中市漢口立體
  停車場委託經營案契約（下稱系爭契約）之約定，聲明求為：
  確認兩造間系爭契約關係存在，相對人應容任再抗告人管理、
  經營系爭停車場，並確認相對人對再抗告人之逾期違約金新臺
  幣（下同）595 萬元債權（下稱系爭違約金債權）不存在。臺
  灣臺中地方法院（下稱臺中地院）以系爭契約存續期間之權利
  金總數，加計系爭違約金債權數額後，核定訴訟標的價額，並
  命再抗告人補繳裁判費。再抗告人不服，提起抗告，原法院以
  ：再抗告人請求相對人應容任其管理、經營系爭停車場，即主
  張系爭契約關係存在，其起訴係為系爭契約委託經營關係存續
  期間，在系爭停車場經營業務之目的，故其客觀利益，即系爭
  契約存續期間所得獲取之利益。再抗告人既自陳前以6,000 萬
  元權利金之報價得標，業已預估其於契約存續期間之收益，除
  攤平應付之權利金總額外，另有一定比率之淨利，故以權利存
  續期間之權利金總數為此部分聲明之訴訟標的價額；而該聲明
  與確認系爭違約金債權不存在之聲明，形式上雖為二聲明，惟
  衡其目的在於兩造間系爭契約如存在，即無違約金債權存在，
  自經濟上觀之，其訴訟目的一致，依民事訴訟法第77條之2第1
  項但書規定，後聲明不另計裁判費用，因將臺中地院所為核定
  訴訟標的價額及命補繳裁判費之裁定均廢棄，改裁定命再抗告
  人限期向臺中地院補繳第一審裁判費28萬3,800元。
按核定訴訟標的之價額，以起訴時之交易價額為準；無交易價
  額者，以原告就訴訟標的所有之利益為準。以一訴主張之數項
  標的者，其價額合併計算之，但所主張之數項標的互相競合或
  應為選擇者，其訴訟標的價額，應依其中價額最高者定之，民
  事訴訟法第77條之1第2項、第77條之2第1項定有明文。所謂訴
  訟標的之價額，係指原告應受判決保護之直接利益，即原告直
  接所求判決保護之利益，至判決後原告有無利益或所受利益程
  度如何，俱非所問。又此利益，應依客觀標準定之，不因原告
  特有之主觀價額而受影響。本件再抗告人係主張相對人解除系
  爭契約不合法，訴請確認兩造間系爭契約關係存在，相對人應
  容任再抗告人管理、經營系爭停車場，並確認系爭違約金債權
  不存在，其訴訟標的價額之核定，應以再抗告人就訴訟標的所
  有之客觀利益定之。再抗告人就聲明確認系爭契約關係存在，
  相對人應容任再抗告人管理、經營系爭停車場之客觀利益，固
  為系爭契約存續期間所得獲取之利益；惟就系爭違約金債權不
  存在之聲明部分，再抗告人於起訴狀係主張其對於未於委託經
  營起始日起9個月內取得建築物建造執照，並無可歸責事由，
  相對人不能依系爭契約第11條第30款約定課處系爭違約金等語
  （見臺中地院卷㈠第5頁），而依系爭契約第11條第30 款約定
  ：「……以上各事項需於各預定期限內完成，除有明確不得歸
  責於乙方（指再抗告人）事由外，如有逾期之情形，將採每日
  處以違約金罰款辦理，另若逾期情節重大，甲方（指相對人）
  得不經催告程序逕自解除契約」等內容觀之，系爭違約金債權
  是否存在，係以再抗告人是否有可歸責之逾期情形為要件，似
  不以系爭契約存在為前提。果爾，能否謂系爭違約金債權不存
  在之訴，與確認系爭契約關係存在、容任管理經營之訴，二者
  訴訟目的一致？自非無進一步研求之餘地。乃原法院未遑究明
  ，遽就系爭違約金債權不存在之訴部分，不併計訴訟標的價額
  ，依上說明，自有可議。再抗告意旨，執以指摘原裁定適用法
  規顯有錯誤，聲明廢棄，非無理由。
據上論結，本件再抗告為有理由。依民事訴訟法第495條之1第
  2項、第477條第1項、第478條第2項，裁定如主文。
中    華    民    國   110    年    11    月    4     日
                      最高法院民事第九庭
                          審判長法官  盧  彥  如  
                                法官  林  麗  玲  
                                法官  張  恩  賜  
                                法官  王  本  源  
                                法官  吳  麗  惠  
本件正本證明與原本無異
                                      書  記  官
中    華    民    國   110    年   11   月    17      日